臺灣高等法院刑事裁定　　　　　　　　　　　　　　九十一年度交抗字第三○五號
　　抗　告　人
　　即受處分人　　吉祥貨運有限公司
　　法定代理人　　甲○○
右抗告人因違反道路交通管理處罰條例案件，不服臺灣士林地方法院中華民國九十一
年三月二十日裁定（九十一年度交聲字第六六號），提起抗告，本院裁定如左：
    主  文
抗告駁回。
    理  由
一、原法院認抗告人即受處分人吉祥貨運有限公司所有之車牌號碼ＸＨ─三０六號營
    業用貨運曳引車所附掛ＭＰ─八九號拖車，經核定裝運砂石之總載重為三十五公
    噸，於民國九十年十月二十一日十四時三十七分許，行經台北市○○街一八０巷
    時，所裝運廢土因超出欄高，經過磅總載重達四十二點九六公噸，超重七點九六
    公噸一事，係因舉發員警於攔查該車時，見該車所載廢土凹凸不平，無法丈量，
    始前往台北市松山地磅站過磅，並依過磅結果製單舉發，有台北市政府警察局中
    山分局九十年十一月二十二日北市警中分交字第九○六五七○九九○○號函在卷
    可憑，受處分人對該車超重之事，亦不爭執，乃認原處分機關台北市交通事件裁
    決所以抗告人違反道路交通管理處罰條例第二十九條之二第一項及第三項之規定
    ，裁處罰鍰新台幣一萬八千元，並記汽車違規紀錄一次，核無不當。進而認受處
    分人之異議為無理由，應予駁回。
二、抗告意旨略以：依交通部及警政署令頒砂石車超載取締作業規定，對於符合標示
    規定之砂石車是否超載，應以丈量方式換算而為認定，在未確定丈量結果有超出
    容積之事實前，不可依重量來取締，而本件員警舉發時，僅以目測表示顯已超出
    標示牌規定，但未實際丈量是否有超載，即逕以過磅結果超過總載重三十五公噸
    為由，認定抗告人有超載情事，並不妥適，爰依法提起抗告云云。
三、按道路交通管理處罰條例第二十九條之二第一項、第三項規定︰汽車裝載時，有
    裝載貨物超過核定之總重量者，處汽車所有人罰鍰，並責令改正或禁止通行，並
    記汽車違規紀錄一次，其情形可歸責於汽車駕駛人時，除依法處汽車駕駛人罰鍰
    及記點外，汽車所有人仍應依前項規定記該汽車違規紀錄一次。可見係採重量罰
    之方式而為規範。縱然為配合砂石標示車制度之實施，交通部函示各警察機關得
    以丈量方式換算，但此純為鼓勵標示而為方便措施，並非謂上開法律規定已變更
    ，不採重量罰方式，故實際上如超載過重，仍應適用上開法律予以處罰，易言之
    ，並非謂必須丈量超過，始可過磅重量處罰。故本件原處分機關以重量罰方式認
    定抗告人違反道路交通管理處罰條例第二十九條之二第一項及第三項之規定，並
    無不當。原審因認抗告人之聲明異議為無理由，而予以駁回，經核並無不合，抗
    告人之抗告意旨否認有超載之違規行為，顯無理由，應予駁回。
四、據上論斷，應依道路交通案件處理辦法第二十六條，刑事訴訟法第四百十二條，
    裁定如主文。
中      華      民      國     九十一    年    四     月    二十六      日
                              臺灣高等法院交通法庭
                                  審判長法  官  陳  祐  輔
                                        法  官  陳  國  文
                                        法  官  洪  昌  宏
右正本證明與原本無異。
不得再抗告。
                                        書記官  廖  月  女
中      華      民國     九十一    年    四     月    二十六      日
